臺灣高雄地方法院刑事裁定　　　　　　　　　　　　　八十六年度訴字第四七號
　　公　訴　人　臺灣高雄地方法院檢察署檢察官
　　被　　　告　辰○○
　　被　　　告　庚○○
　　右　一　人
　　選任辯護人　紀錦隆律師
　　被　　　告　壬○○
　　右　一　人
　　選任辯護人　宋明政律師
　　被　　　告　甲○○
　　被　　　告　卯○○
　　右　一　人
　　選任辯護人　紀錦隆律師
　　　　　　　　蔡明樹律師
　　被　　　告　未○○
　　右　一　人
　　選任辯護人　湯阿根律師
　　　　　　　　李昌明律師
　　　　　　　　劉啟輝律師
　　被　　　告　子○○
　　被　　　告　寅○○
　　右　一　人
　　選任辯護人　張賜龍律師
　　　　　　　　黃正男律師
　　被　　　告　酉○○
　　右　一　人
　　選任辯護人　紀錦隆律師
　　　　　　　　蔡明樹律師
　　被　　　告　丑○○
　　右　一　人
　　選任辯護人　張賜龍律師
　　被　　　告　丙○○
　　右　一　人
　　選任辯護人　湯阿根律師
　　　　　　　　劉啟輝律師
　　　　　　　　李昌明律師
　　被　　　告　辛○
　　被　　　告　癸○○
　　被　　　告　午○○
　　右　一　人
　　選任辯護人　王家鈺律師
　　　　　　　　洪士宏律師
　　　　　　　　許明德律師
　　被　　　告　巳○○○
　　右　一　人
　　選任辯護人　王家鈺律師
　　　　　　　　洪士宏律師
　　被　　　告　丁○○
　　右　一　人
　　選任辯護人　黃仕昆律師
　　被　　　告　乙○○
　　右　一　人
　　選任辯護人　鄭國安律師
　　　　　　　　陳慧博律師
　　　　　　　　陳惠美律師
　　被　　　告　己○○
　　右　一　人
　　選任辯護人　何俊墩律師
　　　　　　　　李玲玲律師
　　被　　　告　申○○
　　右　一　人
　　選任辯護人　林伯祥律師
　　被　　　告　戊○○
　　右　一　人
　　選任辯護人　林伯祥律師
　　　　　　　　張賜龍律師
　　　　　　　　黃正男律師
右列被告等因違反貪污治罪條例等案件，經檢察官提起公訴（八十四年度偵字第一四
五七八號、第一四五六八號、第一五九○九號、第一六○七三號、第一六四八○號、
第一六四八一號、第一六四八三號、第一六六一一號、第一七一九六號、第一七一九
五號、第一八六七○號），本院裁定如左：
    主  文
公訴人應於本裁定送達後陸拾日內補正如附表一、二、三所示事項。
    理  由
一、按「提起公訴，應於起訴書內記載犯罪事實及證據並所犯法條」，刑事訴訟法第
    二百六十四條第二項第二款定有明文，此乃法定必備之程式。而關於「犯罪事實
    」應如何記載，法律雖無明文規定，惟因其起訴事實即為法院審判之範圍（刑事
    訴訟法第二百六十八條參照），並為被告防禦準備之範圍，故其記載內容必須「
    足以表明其起訴範圍」，使法院得以確定審理範圍，並使被告知悉係因何犯罪事
    實被提起公訴而為防禦之準備，始為完備。因此，如起訴書關於「犯罪事實」之
    記載不足以表明起訴範圍時，即係於法定必備程式有所欠缺。
二、公訴人提起本件公訴，關於起訴書犯罪事實欄(一)雖記載「由被告子○○夥同被告
    午○○另基於犯意聯絡及行為分擔，推由被告午○○向案外人謝金抱、許碧雲、
    何梁玉釵三人，以每張發票面額百分之七代價購買虛設之傑凱、凱勝、鴻煌、玉
    隆、倚峰、吉財企業行等行號人頭發票計新台幣（下同）七千四百零五萬五千九
    百九十八元，再由被告午○○、子○○將人頭發票交予被告己○○製作傳票憑證
    ，轉陳被告壬○○、丑○○、辛○、寅○○、辰○○等人據以登載入帳及核銷圖
    利被告午○○等人同額工程款」，但未將各該行號各張統一發票之發票日期、發
    票號碼、發票金額及各該傳票憑證、所據以登載入帳之帳冊為何逐一分別載明，
    依其記載方式並無法使本院確定其起訴之範圍，被告等亦無從為防禦之準備，自
    應予以補正（其應補正之事項如附表一所示）。
三、又關於犯罪事實欄(二)雖記載「旋由被告辰○○批准執行，致使高勞中心船舶修護
    工程未經公開招標及比價程序，而由啟航公司以高於市價兩倍以上之價格承攬，
    自八十年五月起至八十二年十二月止，圖利啟航公司使其取得船舶修護承攬維修
    金額達五千萬元」，然亦未將各該承攬工程之圖利金額一一載明，依其記載方式
    亦無法使本院確定其起訴之範圍，被告等亦無從為防禦之準備，自應予以補正（
    其應補正之事項如附表二所示）。
四、另關於犯罪事實欄(三)雖記載「被告午○○、子○○未實際施作船舶歲修工程，乃
    推由被告午○○向昇航公司發票面額百分之十之代價購買該公司之發票作為詐領
    工程款之用，其中昇航公司會計申○○經手者有三百十九萬六千三百七十八元，
    總共被告午○○向昇航公司購買之發票面額共三千一百九十六萬三千七百八十元
    」，亦未將各張統一發票之發票日期、發票號碼、發票金額、所逃漏之稅捐金額
    、所登載之會計憑證為何逐一分別載明，依其記載方式並無法使本院確定其起訴
    之範圍，被告等亦無從為防禦之準備，自應予以補正（其應補正之事項如附表三
    所示）。
五、本件公訴，其起訴之程式顯有未備，爰依刑事訴訟法第二百七十三條第六項之規
    定，請公訴人於本裁定送達後六十日內，補正如主文所示各項，以資憑辦，特此
    裁定。
中      華      民      國    九十三    年      六      月    二十四    日
                                    臺灣高雄地方法院刑事第三庭
                                        審判長法官     黃仁松
                                              法官     高思大
                                              法官     陳玉聰
右正本證明與原本無異。
不得抗告。
                                              書記官    鄭淑臻
中    華    民    國      九十三      年      六      月      二十五    日
附表一：
一、被告午○○所買受之「傑凱企業社」、「凱勝企業行」、「鴻煌企業有限公司」
    、「玉隆企業行」、「倚峰企業有限公司」、「吉財企業行」等行號之人頭發票
    ，其各張統一發票之發票日期、發票號碼、發票金額。
二、被告己○○所製作之各該傳票憑證，及其所據以登載入帳之帳冊。
附表二：
一、自八十年五月間起至八十二年十二月間止，圖利啟航公司所承攬之各該工程，及
    其各該工程之圖利金額。
附表三：
一、被告午○○向昇航船舶工程公司所買受之統一發票，其各張統一發票之發票日期
    、發票號碼、發票金額、所逃漏之稅捐金額。
二、被告申○○所製作之各該會計憑證，及其所據以登載入帳之帳冊。
